【裁判字號】    92,訴緝,76
【裁判日期】    920627
【裁判案由】    毒品危害防制條例
【裁判全文】
臺灣高雄地方法院刑事判決                          九十二年度訴緝字第七六號
    公  訴  人  臺灣高雄地方法院檢察署檢察官
    被      告  乙○○
右列被告因違反毒品危害防制條例案件，經檢察官提起公訴（九十年度毒偵字第五三
三０號），本院判決如左：
    主  文
乙○○販賣第二級毒品，處有期徒刑參年捌月。販賣毒品所得財物新台幣參仟參佰參
拾參元沒收，如全部或一部不能沒收時，以其財產抵償之。
    事  實
一、乙○○與甲○○（另案通緝）係友人關係，因甲○○欲施用毒品，竟意圖營利，
    而基於販賣第二級毒品之犯意，於民國九十年十一月二十六日晚上八時許，在高
    雄市○○路與三多路口之「感性酒吧」內，以每顆新臺幣（下同）三百元之價格
    ，向不詳姓名綽號「黑山」之成年男子販入含第二級毒品甲基安非他命（Ｍｅｔ
    ｈａｍｐｈｅｔａｍｉｎｅ）成分之綠色藥錠十顆，以及含當時尚未公告為毒品
    之愷他命成分之膠囊五顆，並隨即於翌日即同年十一月二十七日某時，在甲○○
    位於高雄市○○區○○路六０一巷二十六號九樓住處，以三顆一千元之價格，將
    前揭含第二級毒品甲基安非他命（Ｍｅｔｈａｍｐｈｅｔａｍｉｎｅ）成分之綠
    色藥錠十顆，連同上開含愷他命成分之膠囊五顆販售予甲○○，其中販賣綠色藥
    錠之第二級毒品所得共三千三百三十三元。嗣於同年月二十七日晚上九時二十分
    ，甲○○在高雄市○○區○○路與新盛街口經警攔檢查獲持有前開毒品，而循線
    查悉上情，並於同年月二十八日凌晨零時四十分，在高雄市○○路與三多路口將
    乙○○逮捕到案。
三、案經高雄市政府警察局小港分局移送台灣高雄地方法院檢察署檢察官偵查起訴。
    理  由
一、訊據被告乙○○固供承有於右揭時、地交付含第二級毒品甲基安非他命成分之綠
    色藥錠十顆予甲○○之情，然矢口否認有何販賣第二級毒品之犯行，辯稱：伊並
    未販賣第二級毒品，係甲○○拿五千元給伊，叫伊幫他購買十五顆搖頭丸及快樂
    丸，購買毒品剩下之金錢給伊當車馬費，伊僅是幫甲○○去拿毒品，沒有販賣之
    犯意云云。經查：
（一）右揭被告在上揭時、地，以每顆三百元之價格，向不詳姓名綽號「黑山」之成
      年男子購入含第二級毒品甲基安非他命成分之綠色藥錠十顆及含愷他命成分之
      膠囊五顆，隨即以三顆一千元之價格，將前揭含第二級毒品甲基安非他命成分
      之綠色藥錠十顆，連同膠囊五顆販賣予甲○○等事實，業據被告乙○○於警、
      偵訊中供述明確，核與證人甲○○於警、偵訊中證述：於九十年十一月二十七
      日晚上九時二十分經警查獲持有快樂丸及搖頭丸計十五顆，均係向乙○○所購
      買等語相符；另於九十年十一月二十七日在甲○○身上扣得之毒品十五顆，其
      中十顆係綠色碇劑，五顆係膠囊一節，亦經被告乙○○於本院審理時供述明確
      （見本院五月三十日審判筆錄），並有高雄市政府警察局小港分局搜索扣押筆
      錄及扣押收據在卷可稽。又於甲○○身上扣得之綠色藥錠十顆，經送高雄醫學
      大學附設中和紀念醫院檢驗結果，均確含第二級毒品甲基安非他命（Ｍｅｔｈ
      ａｍｐｈｅｔａｍｉｎｅ）成分無訛，有該院九十一年二月五日出具之編號九
      一０一九五至0000000號檢驗報告一份在卷可按。綜上所述，足徵被告
      乙○○前揭警、偵訊之自白核與事實相符，堪以採信，是被告乙○○確有於上
      揭時、地販賣含第二級毒品甲基安非他命成分之綠色藥錠十顆予甲○○之犯行
      無訛。被告嗣於本院審理中改口稱：係甲○○拿五千元給伊，叫伊幫他購買十
      五顆搖頭丸及快樂丸，伊僅是幫甲○○去拿毒品云云，核與前揭事證不符，且
      被告乙○○於警訊中已供述：甲○○還沒有給伊錢等語明確，足見係被告自行
      出資購買前揭毒品後，再以每三顆一千元之價格販售予甲○○無訛，被告前揭
      所辯顯係事後推諉避就之詞，難以採信。
（二）另被告乙○○於警訊中供述：伊於九十年十一月二十六日晚上六時至八時間，
      幫甲○○購買搖頭丸及快樂丸計十五顆，每顆三百元，再以三顆一千元價錢賣
      給甲○○等語，核與證人甲○○於警訊中證稱：伊前後共向被告乙○○購買三
      次快樂丸，只有這一次購買搖頭丸及快樂丸，這次被查獲之搖頭丸及快樂丸十
      五顆都是向乙○○購買的等語相符，復參以被告乙○○於本院審理時亦不否認
      在證人甲○○身上所扣得之藥錠十顆及膠囊五顆均係一次交付予證人甲○○之
      情（見本院九十二年五月三十日審判筆錄），足見被告係於九十一年十一月二
      十六日，向不詳姓名綽號「黑山」之成年男子販入含有第二級毒品甲基安非他
      命之藥錠十顆及含愷他命成分之膠囊五顆，再將前揭藥錠及膠囊計十五顆一次
      販售予甲○○無訛。公訴人認被告係自九十年八、九月間某日起至九十年十一
      月二十六日十八時至二十時之間，先後分三次轉讓毒品予甲○○，容有未洽，
      併此敘明。
（三）另被告乙○○雖辯以：購買毒品剩下之金錢係伊之車馬費，伊僅是幫甲○○去
      拿毒品，沒有販賣之犯意云云。然按販賣毒品行為，如具營利之意思而販入或
      賣出，二者有其一，犯罪即屬既遂，縱以原價或低於原價讓與他人時，仍屬販
      賣行為。但如基於販入以外之其他原因而持有，始終無營利之意思，而以原價
      或低於原價，有償或無償讓與他人，則僅屬轉讓範疇，自難謂為販賣行為（最
      高法院八十六年度臺上字第七五二二號判決、八十四年度臺上字第六一六九號
      判決、最高法院八十四年度第三次刑事庭會議決議意旨參照）。查被告自行出
      資購買前揭含第二級毒品成分之綠色藥錠及含愷他命成分之膠囊五顆後，將前
      揭十五顆藥錠或膠囊，以每三顆一千元之價格販售予甲○○，已如前述，則被
      告係以總價五千元之價格（三顆藥錠或膠囊價格為一千元，１５÷３×１００
      ０＝５０００）販售，則其就販賣含第二級毒品甲基安非他命成分之綠色藥錠
      十顆部分，其販毒所得應為三千三百三十三元（５０００×１０＼１５≒３３
      ３３），其總共尚賺取三百三十三元之價差（３３３３－１０×３００＝３３
      ３），不論其名稱是否為車馬費，均係被告本次販賣毒品所得之利潤，自難謂
      其無營利之意思；被告上開所辯應係事後避就卸責之詞，亦無足採。又被告既
      係基於營利之意思，則其於向綽號「黑山」之男子販入毒品時，其犯罪即屬既
      遂。綜上所述，本件事證明確，被告上開販賣第二級毒品之犯行，均堪認定。
二、按甲基安非他命（Ｍｅｔｈａｍｐｈｅｔａｍｉｎｅ）係第二級毒品，毒品危害
    防制條例第二條第二項規定甚明。核被告所為，係犯毒品危害防制條例第四條第
    二項販賣第二級毒品罪。公訴人雖認被告所犯係毒品危害防制條例第八條第二項
    之轉讓第二級毒品罪，然被告既基於營利之意思，販售第二級毒品予證人甲○○
    ，所犯自非屬轉讓第二級毒品罪，公訴意旨漏未審究及此，容有未洽，惟其交付
    毒品之社會基本事實同一，本院自仍得一併予以審判，並依刑事訴訟法第三百條
    之規定，變更公訴人起訴之法條。又其持有第二級毒品進而販賣，持有之低度行
    為應為其後販賣之高度行為所吸收，不另論罪。又被告販賣第二級毒品予他人施
    用，固戕害他人之身心，惟念其年輕識淺，對重典之認識不夠深切，且僅販毒一
    次、數量不多，與販賣毒品之數量達以千百顆計，對社會危害甚鉅之情形不同，
    誠屬法重情輕，倘對其犯行科以法定最輕刑，猶嫌過重，衡情尚有可憫恕之處，
    爰依刑法第五十九條規定減輕其刑罰。審酌被告貪圖小利，竟販賣安非他命予他
    人施用，戕害他人之身心，助長毒品之氾濫，本不宜寬待，惟念其販賣次數僅有
    一次、所得不多，及犯後雖執詞辯解，態度尚佳等一切情狀，量處如主文所示之
    刑，以資懲儆。另被告為警查獲時所扣得之含第二級毒品甲基安非他命（Ｍｅｔ
    ｈａｍｐｈｅｔａｍｉｎｅ）及ＭＤＭＡ成分之藥錠四顆及含Ｋ他命成分之膠囊
    二十七顆，雖為被告所有，然並無證據證明係被告基於營利意思而販入之毒品，
    且與本案被告涉犯販賣毒品犯行並無關聯，自不得在本案併予宣告沒收，公訴人
    聲請併予宣告沒收銷燬之，容有未洽，附此敘明。再被告犯本件販賣第二級毒品
    之所得應為三千三百三十三元，已如前述，該所得雖未扣案，仍應依毒品危害防
    制條例第十九條第一項之規定宣告沒收，如全部或一部不能沒收時，以其財產抵
    償之。
三、公訴意旨另以：被告乙○○於不詳時間，在高雄市○○路與三多路口處，向不詳
    姓名綽號「阿里」男子購入含有甲基安非他命及Ｋ他命成分之毒品一批，而持有
    前該毒品。嗣基於轉讓毒品之概括犯意，先後於九十年八、九月間某日起至九十
    年十一月二十六日十八時至二十時之間三次，分別在高雄市○○區○○路六０一
    巷二十六號附近及高雄市○○路東帝士大樓前處，以三顆一千元轉讓搖頭丸五顆
    及快樂丸十顆予甲○○，因認被告除前揭論罪科刑部分外，另有二次販賣第二級
    毒品甲基安非他命之犯行，及三次之販賣第三級毒品愷他命犯行，涉有連續犯毒
    品危害防制條例第八條第二項、第三項連續轉讓第二級毒品、第三級毒品罪嫌云
    云。按犯罪事實應依證據認定之，無證據不得推定其犯罪事實；又不能證明被告
    犯罪或其行為不罰者，應諭知無罪之判決；刑事訴訟法第一百五十四條、第三百
    零一條第一項分別定有明文。次按事實之認定，應憑證據，如未能發現相當證據
    ，或證據不足以證明，自不能以推測或擬制之方法，以為裁判基礎；又認定不利
    於被告之事實，須依積極證據，苟積極證據不足為不利於被告事實之認定時，即
    應為有利於被告之認定，更不必有何有利之證據；又刑事訴訟上證明之資料，無
    論其為直接或間接證據，均須達於通常一般之人均不致有所懷疑，而得確信其為
    真實之程度，始得據為有罪之認定，若其關於被告是否犯罪之證明未能達此程度
    ，而有合理性懷疑之存在，致使無從形成有罪之確信，根據「罪證有疑，利於被
    告」之證據法則，即不得遽為不利被告之認定；此有最高法院四十年台上字第八
    六號、三十年上字第八一六號、七十六年度台上字第四九八六號判例意旨可資參
    照。又按行為之處罰，以行為時之法律有明文規定者為限，刑法第一條定有明文
    。經查：
（一）被告乙○○係於九十一年十一月二十六日，向不詳姓名綽號「黑山」之成年男
      子販入含有第二級毒品甲基安非他命之藥錠十顆及含愷他命成分之膠囊五顆，
      再將前揭藥錠及膠囊計十五顆一次販售予甲○○等情，已如前述，公訴人認被
      告係自九十年八、九月間某日起至九十年十一月二十六日十八時至二十時之間
      ，先後分三次轉讓毒品予甲○○，容有未洽，應予更正；另被告乙○○於偵訊
      時雖供承伊總共幫甲○○買過三次毒品，都拿去甲○○家中給他云云。惟證人
      甲○○業經逃逸，現正另案通緝中。參諸證人甲○○於警訊時固證述：伊前後
      總共向被告乙○○購買三次快樂丸，只有這次購買搖頭丸及快樂丸等語；又於
      偵訊時供述：伊向乙○○購買三次ＭＤＭＡ等語，惟證人甲○○除本次向被告
      購買之綠色藥錠含有甲基安非他命固屬明確外，其先前曾向被告購買二次毒品
      為何尚未明確，而此部分既未有任何毒品扣案可資鑑定，則被告乙○○其警、
      偵訊自承之其餘二次販毒犯行，是否確為販售第二級毒品甲基安非他命，尚非
      無疑；況參以被告最後一次販售予證人甲○○之毒品中，摻雜有第二級毒品甲
      基安非他命及第三級毒品愷他命各數顆一節，有高雄醫學大學附設中和紀念醫
      院九十一年二月五日出具之編號九一０一九五至0000000號檢驗報告一
      份在卷可按，足見證人甲○○證述其向被告所購買之毒品為第二級毒品ＭＤＭ
      Ａ云云，尚與前揭鑑定結果不符，應認屬證人個人推測之詞，且被告乙○○販
      售之毒品並非僅有第二級毒品一類，此益足徵被告其餘二次販售之毒品是否為
      第二級毒品，實屬可疑。綜上，自難徒憑被告上開偵訊時不甚詳盡之自白及證
      人甲○○個人推測之詞，而遽認被告乙○○有其餘二次販售第二級毒品甲基安
      非他命之犯行，因認此部份被告犯罪尚屬不能證明，惟公訴人認此部份與前揭
      有罪部份，有連續犯之裁判上一罪之關係，爰不另為無罪之諭知，併此敘明。
（二）另於證人甲○○身上扣得之膠囊五顆，經送請高雄醫學大學附設中和紀念醫院
      檢驗結果，雖均含愷他命（Ｋｅｔａｍｉｎｅ，即Ｋ他命）成分，有該院九十
      一年二月五日出具之編號九一０一九五至0000000號檢驗報告一份在卷
      可稽，惟愷他命（Ｋｅｔａｍｉｎｅ）係行政院於九十一年一月二十三日，始
      以院台字第０九一０００一六０五號函公告增列為第三級毒品，並自當日起生
      效，有上開函文一紙附卷可稽，則於被告交付前揭膠囊時即九十年十一月二十
      六日，愷他命（Ｋｅｔａｍｉｎｅ，）既非毒品危害防制條例所表列之第三級
      毒品，從而被告交付前開膠囊五顆予甲○○之行為，自非屬毒品危害防制條例
      所禁止之行為，而為法律所不處罰。則公訴人起訴認為被告涉犯轉讓第三級毒
      品愷他命部分，尚於法未合，依法本應為被告無罪之諭知，惟因依公訴意旨認
      此部分與右揭論罪科刑之販賣第二級毒品甲基安非他命之犯行間，具有想像競
      合犯之裁判上一罪關係，爰不另為無罪之諭知，附此敘明。
據上論斷，應依刑事訴訟法第三百條、第二百九十九條第一項前段，毒品危害防制條
例第四條第二項、第十九條第一項，刑法第十一條前段、第五十九條，判決如主文。
本案經檢察官林俊傑到庭執行職務。
中     華     民     國      九十二     年     六     月     二十七     日
                                  臺灣高雄地方法院刑事第六庭
                                      審判長法  官      李政庭
                                            法  官      周玉群
                                            法  官      邱泰錄
右正本證明與原本無異。
如不服本判決，應於判決送達後十日內，向本院提出上訴狀。
                                            書記官      林慧君
中    華    民    國      九十二      年      六      月   二十七      日
【附錄本案論罪科刑法條】
毒品危害防制條例第四條第二項：
  製造、運輸、販賣第二級毒品者，處無期徒刑或七年以上有期徒刑，得併科新台幣
  七百萬元以下罰金。


司法院資訊處製作；財團法人民間司法改革基金會備份。
